【裁判字號】    98,上易,693
【裁判日期】    990519
【裁判案由】    給付貨款
【裁判全文】
臺灣高等法院民事判決                 98年度上易字第693號
    上  訴  人  大陽洲營造有限公司
    法定代理人  甲○○
    訴訟代理人  林明正律師
    複  代理人  馬翠吟律師
    複  代理人  謝孟馨律師
    被上訴  人  和泰興業股份有限公司
    法定代理人  丙○○
    訴訟代理人  乙○○
上列當事人間請求給付貨款事件，上訴人對於中華民國98 年4月
17日臺灣桃園地方法院97年度訴字第1396號第一審判決提起上訴
，本院於99年5月5日言詞辯論終結，判決如下：
    主  文
上訴駁回。
第二審訴訟費用由上訴人負擔。
    事實及理由
一、被上訴人主張：上訴人於95 年1月25日向被上訴人購買空調
    設備乙批，以供安裝於上訴人向訴外人台灣中油股份有限公
    司（下稱業主中油公司）承攬之「中油麗山街汽車百貨案」
    工程處所，雙方訂有買賣合約書，約定總價新台幣（下同）
    為230萬元。 被上訴人於96年11月間已交付全部貨物，並開
    立請款單及發票向上訴人請款，詎上訴人僅支付部分價金尚
    欠116萬8,000元未付。爰依買賣契約之法律關係，求為上訴
    人應給付被上訴人116萬8,000元及自原審支付命令送達翌日
    起算法定遲延利息之判決。
    原審判決：上訴人應給付被上訴人116萬8,000元及自97 年8
    月2日起加計法定遲延利息。
    被上訴人聲明：上訴駁回。並補充略以：(一)被上訴人交付之
    室外機不論係壓縮機數量、電動機輸出、冷氣能力、暖房能
    力，均符合業主中油公司之需求，此由業主提供之「麗山街
    汽車百貨新建工程」空調圖說「編號AC-02，VRV變頻冷暖空
    調系統」，與被上訴人提出之室外機型錄（外放DAIKIN型錄
    第45-46頁）比較可明。 且上開空調圖說「AC-02，VRV變頻
    冷暖空調系統」僅記載數量為1， 並未記載單位，可見並未
    特定為單一主機，是被上訴人給付符合債之本旨。(二)市面上
    僅有大金公司之產品符合業主之要求，而業主要求之另編號
    「DU-24HP」、「DU-38HP」產品，大金公司之產品均為組合
    機，則被上訴人提出組合之室外機，並無不合。(三)被上訴人
    已依買賣契約書第8條提供技術指導， 惟上訴人並未就室外
    機指示特定之安裝方式，而系爭買賣契約約定有關空調設備
    之安裝費用應由上訴人負擔，則上訴人主張：室外機主機間
    之安裝費用應由被上訴人負擔，為無理由。(四)上訴人於本審
    及原審執以主張抵銷之單項金額不一，總金額竟相同，多所
    矛盾，且原審證人許倍瑞（即室外機追加工程之協力廠商負
    責人）證詞亦有不同；另上訴人提出之費用單據（上證三至
    上證七），或非屬室外機組之連結安裝費用，或非屬追加工
    程之支出，或請領款項之發票與所附付款憑單（匯款單）之
    金額與日期不符。至於上訴人主張之保固費用，因營建工程
    之保固責任與被上訴人無關，且於原審及本審主張之金額並
    不相同（原審為15萬元，本審為50萬元），復未見上訴人提
    出實證，顯均係上訴人編造等語。
二、上訴人聲明：(一)原判決廢棄。(二)駁回被上訴人在第一審之訴
    。上訴人就其尚欠貨款116萬8,000元之事實並不爭執，惟以
    ：(一)上訴人因承攬業主中油公司之「中油麗山街汽車百貨案
    」之工程，而向被上訴人購買空調設備乙批，兩造間訂有買
    賣契約，約定以上訴人提出之報價單所載數量、規格為給付
    之標的。被上訴人嗣後交付之空調設備「VRV 變頻室外機」
    之規格與約定不符， 蓋被上訴人依約定原應交付3台大主機
    ，被 上訴人竟交付6台組合式之小主機，上訴人請被上訴人
    更換未獲置理，則被上訴人交付之貨物存有瑕疵，應負物之
    瑕疵擔保責任。 (二)系爭買賣契約書約定之買賣標的為3「台
    」室外機，並非3「組」室外機， 有買賣契約書所附報價單
    可按；業主中油公司98年11月24日函覆之內容亦記載為「台
    」，且兩造簽約時，上訴人曾提供伊與業主間合約及「麗山
    街汽車百貨新建工程」空調圖說予被上訴人， 其中「AC-08
    屋頂層冷媒、排水配置圖」已顯示3台室 外機之配置位置圖
    ，可見系爭買賣標的物規格已特定，可見被上訴人之給付不
    符債之本旨，為不完全給付。(三)市面上之日立品牌，型號RA
    S-16 FS3、RAS-24 FS3產 品符合本件兩造間約定之「1台」
    室外機，並可達到預定效能，則被上訴人理應選擇交付日立
    品牌之產品，而非選擇組合機模式之大金公司產品。(四)退步
    縱認市面上並無符合約定規格之「1台」室外機， 惟依系爭
    買賣契約書第8條約定， 被上訴人有協助上訴人安裝設備之
    技術指導義務，上訴人一再要求被上訴人派技術員到場，被
    上訴人竟未告知或即時修改契約內容，致上訴人於系爭買賣
    標的交付前配置之管路與材料均不適用，因而受有增加管路
    、訂購材料、增 加安裝工資費用之損失68萬7,060元，被上
    訴人應負不完全給付之損害賠償責任，爰與上訴人應負之貨
    款債務抵銷等語抗辯。
三、兩造不爭執之事實：
  (一)上訴人因承攬業主中油公司「中油麗山街汽車百貨案」之工
    程，於95年1月25 日簽約向被上訴人購買空調設備乙批，約
    定：兩造間買賣之空調設備型號、規格，應和上訴人與業主
    中油公司間之合約約定相同；總價款（含稅） 為230萬元，
    契約書後附之報價單備註欄載明：報價未含設備安裝工程，
    有關安裝費用及材料均由上訴人自行負責，有買賣合約書附
    報價單可按（原審支付命令卷第4-8頁）， 並為上訴人所不
    爭執（原審訴字卷第85頁）。
  (二)被上訴人業已依約交付契約指定品牌之一之大金牌貨物，上
    訴人迄今尚欠貨款116萬8,000元未付。
  (三)被上訴人交付之室外機為6台，即報價單上編號OU-16HP之室
    外機係1台，編號OU-24HP及OU-38HP之室外機依序係由2台合
    併為1壓縮機組、3台主機合併為1壓縮機組， 因而需另裝配
    室外機主機間之連結管線。上開被上訴人交付之室外機均達
    業主中油公司之編號AC-02設備規範圖說之 「電動機輸出」
    規定，已經業主中油公司驗收合格，有業主中油公司油品行
    銷事業部台北營業處98年11月24日北工務發字第0980196766
    0號函可稽（本院卷第90頁）。
四、本件重要爭點在於：被上訴人提出之給付，是否符合債之本
    旨？
  (一)按解釋當事人之契約，應於文義上及理論上詳為推求，不得
    拘泥字面，致失當時立約之真意；又當事人立約當時之真意
    何在，應以過去事實及其他一切證據資料為斷定之標準，不
    能拘泥文字致失真意，最高法院19年上字第58號及39年台上
    字第1053號判例足供參照。
  (二)被上訴人業已交付系爭買賣契約之標的物，惟上訴人抗辯：
    被上訴人交付系爭買賣契約約定之VRV變頻室外機， 依約定
    應交付3台大主機，被上訴人則交付6台小主機，不符債之本
    旨云云。經查：
    1.上訴人係為履行其與業主中油公司間之承攬工程，因而向
      被上訴人購買冷凍空調設備乙批以供裝置，此由系爭買賣
      合約書第1條：「案件名稱：中油麗山街汽車百貨」及第2
      條「標的物」：「與本公司合約（中油）一樣之型號、規
      格」之約定可明。又系爭買賣合約書後附有報價單，依契
      約第10條約定，該附件為合約之一部分，其內就「VRV 變
      頻室外主機（R-22冷媒、冷暖兩用）（大金、三菱、日立
      ）」記載：「OU-16HP冷房能力40000 KCAL/hr(3P380V60H
      Z）1台」、「OU-24HP，冷房能力60500 kcal/hr（3P380V
      60HZ）1台」、 「OU-38HP，冷房能力95000 kcal/hr（3P
      380V 60HZ）1 台」（原審支付命令卷第8頁），則兩造間
      系爭買賣契約可見約定室外主機編號OU-16HP、OU-24HP、
      OU-38HP者均為1台。
    2.就上開記載之「1台」，意義係指單一數量之1台？抑應為
      其他解釋？
      (1)最初由被上訴人提出之報價單，就編號OP-16HP、OU-24
        HP、OU-38HP之室外主機均記載為1組，已表明為組合機
        ，業據被上訴人提出該公司報價單在卷（原審訴字卷第
        11頁）；嗣經上訴人擬定系爭買賣合約書條款並附具報
        價單請被上訴人簽署，該報價單上已經上訴人自行黏貼
        其上記載有冷房能力及大金、三菱、日立品牌，並於單
        位上載明為「1台」（原審訴字卷第41 頁），而被上訴
        人亦於其上簽署，業據兩造陳明（原審訴字卷第28- 29
        頁）。可見兩造就室外主機有關「單位」之契約約定為
        何，爭執激烈，有探求當事人真意之必要。
      (2)依系爭買賣契約書第10條後段約明：「本合約所附加之
        明細表、備忘錄、估價單等文件均為本合約之一部分，
        若對合約內容適用產生疑問時，以本約為準」，兩造就
        契約附件─報價單上 「1台」產生疑問，應以合約書本
        文內容為準， 再參系爭契約書第2條約明：標的物應和
        上訴人與業主中油公司間之契約約定之型號及規格相同
        ，則上開「1台」之爭議， 即應以上訴人與業主中油公
        司間約定室外機之型號及規格內容予以斷定。經原審向
        業主中油公司調取經其核定之設備規範 （圖號AC-02）
        ，其上就VRV室外機編號OP-16HP、OU-24HP、OU-38HP之
        數量各為"1"，未記載單位， 其下記載各項效能包括：
        冷氣能力、暖氣能力、壓縮機（電動機輸出）、風車、
        電源、變頻範圍、冷媒、噪音等項規格（原審訴字卷第
        129頁）。再經本院函詢業主中油公司據覆：「就"圖號
        AC-02"所列之『VRV室外機，編號OP-16 HP、OU-24HP、
        OU-38HP』之數量均為1台；上訴人交付並安裝完成室外
        機OU-16HP（具備壓縮機1台）、OU-24HP（具備壓縮機2
        台，合併為1壓縮機組）、OU-38 HP（具備壓縮機3台，
        合併為1壓縮機組）， 均符合"AC-02 "設備規範圖說內
        壓縮機欄之『電動機輸出』規定，已經驗收合格」（上
        開"O"，均誤載為"D"）等語明確，亦有中油公司98年11
        月24日北工務發字第09801967660號函足憑 （本院卷第
        90頁）。 佐以業主中油公司檢送審核通過之圖號AC-09
        施工圖， 其上係記載「VRV室外機『組』基礎台詳圖」
        （原審訴字卷第144頁）， 亦見室外機以「合併數台壓
        縮機為1組之形式」 為上訴人所明知者。綜上足見：上
        訴人與業主中油公司間就系爭室外主機約定之數量 「1
        」，雖中油公司函文覆稱為「1台」， 惟自其解釋內容
        可知：非指單一數量之1台， 另尚包括由「多數壓縮機
        組合之1組主機」在內， 即應為擴張解釋。是被上訴人
        交付之室外主機（6台小主機） 既已符合上訴人與業主
        中油公司於契約所定有關室外機之壓縮機（電動機輸出
        ）規格，並無因不符上開規格而未通過驗收，足堪認定
        。
    3.再查系爭契約書後附之報價單就室外主機另記載冷房能力
      （OU-16HP之冷房能力40000kcal/hr，OU-24HP之冷房能力
      60500 kcal/hr，OU-38HP之冷房能力為95000kcal/hr），
      而被上訴人交付之室外機具備上開約定之冷房能力乙節，
      已據證人即為上訴人裝配管線之許倍瑞到庭證稱：若為日
      立之機器，僅需外面之管線，被上訴人提供大金之機器，
      則必須另外安裝中間主機之連結管線，但不影響室外機之
      冷房能力數值等語明確（原審訴字卷第106- 107頁），並
      為上訴人所不爭執（原審訴字卷第104 頁），足認被上訴
      人交付之室外機具備契約約定之冷房能力效用甚明。
    4.上訴人雖謂： 伊已於合約書附件報價單黏貼上「1台」之
      規格，被上訴人並未異議，且已交付施工圖予被上訴人，
      被上訴人依契約第8 條負有協助上訴人設備按裝技術指導
      之義務，被上訴人交付貨物前並未告知伊應安裝之線路，
      而伊針對編號OU-16HP、OU- 24HP、OU-38HP之室外主機已
      安裝3條線路，詎被上訴人交付6台小主機，致伊增加支出
      室外機組間6條連結管線之費用云云。然查：
      (1)兩造間為買賣契約，被上訴人不負有安裝之給付義務，
        係由上訴人自行負責安裝，苟上訴人欲以安裝方法特定
        系爭買賣合約標的物之條件並作為被上訴人履行債務之
        內容者，理應訂明於契約內。惟遍查系爭合約書並無提
        及標的物應施用何種安裝方法之條款；又依合約書第10
        條約定：附件為合約之一部分，而系爭買賣合約書之附
        件僅有報價單，並無任何施工圖面；且卷附上訴人提出
        經審驗之施工圖面（原審訴字卷第160 -171頁），業主
        審驗日期為95年3月1日，遠在兩造於 95年1月25日簽訂
        系爭買賣合約書之後，上訴人自無可能在系爭契約簽訂
        時即交付送審通過之施工圖面予被上訴人，復據被上訴
        人執詞否認（原審訴字卷第152頁）， 上訴人未舉出任
        何積極證據證明， 自無從執室外主機之3條管線安裝方
        法作為被上訴人應給付之債務內容。
      (2)又系爭合約書第8條P.S約定：被上訴人有義務協助上訴
        人設備安裝之技術指導，惟如上所云，上訴人既未將室
        外機之安裝方法作為被上訴人應給付之債務內容，又未
        將上訴人送業主中油公司審核通過之施工圖面交付被上
        訴人，被上訴人並不知悉室外機之安裝方法，係上訴人
        自行先在現場安裝3 條管線，非因被上訴人提供安裝技
        術指導所致，則上訴人主張應由被上訴人負擔增加支出
        之室外機組間6條連結管線費用，自非正當。
  (三)承上開說明，雖兩造間買賣合約書附件之報價單上就系爭室
    外主機記載之「1台」，因系爭契約書第2條明定：標的物和
    上訴人與業主中油公司契約約定之規格相同，而業主中油公
    司就「1台」之意義範圍尚包含「多數壓縮機組合之1組主機
    」在內，是中油公司認被上訴人提出之室外主機在壓縮機（
    電動機輸出）方面與設備規範所定規格相符，且冷房能力亦
    具備報價單上約定數值，亦據業主中油公司驗收合格，堪認
    被上訴人之給付具備兩造契約預定之效用。上訴人猶指摘被
    上訴人之給付不符債之本旨，應負不完全給付之損害賠償責
    任，進而以安裝施工費用主張抵銷，洵屬無據。
五、綜上所述，被上訴人依系爭買賣契約法律關係，請求上訴人
    給付116萬8,000元及自原審支付命令送達上訴人翌日即97年
    8月2日起加計法定遲延利息，為有理由，應予准許。原審判
    命上訴人如數給付，並依聲請定准免假執行之擔保金額，並
    無不合。上訴意旨指摘原判決不當，求予廢棄改判，為無理
    由，應予駁回。
六、本件結論已臻明確，兩造其餘攻防及舉證核與結論不生任何
    影響，爰不再一一論述。
七、據上論結：本件上訴為無理由，依民事訴訟法第449條第1項
    、第78條，判決如主文。
中    華    民    國    99    年     5    月    19    日
                  民事第一庭
                      審判長法  官  張耀彩
                            法  官  盧彥如
                            法  官  林金吾
正本係照原本作成。
不得上訴。
中    華    民    國    99    年    5     月    19    日
                            書記官  張淑芳

司法院資訊處製作；財團法人民間司法改革基金會備份。
